臺灣高等法院高雄分院刑事判決　　　　110年度上訴字第537號
上　訴　人
即　被　告　丘景偉



選任辯護人　周仲鼎律師
　　　　　　焦文城律師
　　　　　　葉信宏律師
上列上訴人因毒品危害防制條例案件，不服臺灣高雄地方法院10
9 年度訴字第537 號，中華民國110 年3 月25日第一審判決（起
訴案號：臺灣高雄地方檢察署109 年度毒偵字第1190號、109 年
度偵字第8258號、第9466號），提起上訴，本院判決如下：
    主  文
原判決撤銷。
丘景偉販賣第二級毒品，處有期徒刑柒年陸月。
扣案如附表二編號1 至2 所示之物，均沒收銷燬；編號3 至5 所
示之物，均沒收；未扣案犯罪所得新臺幣參仟伍佰元沒收，於全
部或一部不能沒收時，追徵其價額。
    事  實
一、丘景偉明知甲基安非他命係毒品危害防制條例第2 條第2 項
    第2 款規定所管制之毒品，不得擅自持有及販賣，竟基於販
    賣第二級毒品以營利之犯意，於民國109 年2 月22日17時17
    分許，經由其所持用搭配門號0000000000號之行動電話，接
    獲吳明駿以通訊軟體LINE發送欲購買甲基安非他命之要約訊
    息後，於2 月28日11時18分至12時32分許間，陸續以LINE傳
    達今日可交易及毒品1 公克新臺幣（下同）3,500 元等內容
    之訊息（雙方LINE對話內容詳如附表一所示）予吳明駿，雙
    方達成毒品交易合意後，丘景偉再於同日18時8 分許，傳送
    定位有自己居所位置之Google地圖予吳明駿，便利吳明駿前
    來交易。吳明駿遂於同日18時52分許前往丘景偉位在高雄市
    ○○區○○○路0000巷00號6 樓居所，交付購毒價款3,500
    元給丘景偉，並收受1 公克之甲基安非他命1 包予吳明駿而
    既遂。嗣經警方於109 年4 月13日18時13分許，持原審法院
    所核發之搜索票，前往丘景偉上址居所執行搜索，當場扣得
    如附表二所示之物而查獲。
二、案經高雄市政府警察局新興分局報告臺灣高雄地方檢察署檢
    察官偵查起訴。
    理  由
壹、證據能力：
    本判決所引用屬於傳聞證據之部分，均已依法踐行調查證據
    程序，且檢察官、上訴人即被告丘景偉（下稱被告）及其辯
    護人於本院審理時，均明示同意有證據能力（見本院卷第19
    0 頁），本院審酌該等證據作成時情況，並無違法取證之瑕
    疵，且無顯不可信之情形，復與待證事實有關聯性，以之作
    為證據應屬適當，爰依刑事訴訟法第159 條之5 第1 項規定
    認定有證據能力。
貳、認定犯罪事實所憑之證據及理由：
一、訊據被告否認有販賣第二級毒品給吳明駿之情事，辯稱：吳
    明駿傳LINE給我，問我能不能找到，因為我很久沒施用，所
    以我隔一個星期有問吳明駿上次講的還要嗎，說1 克3500元
    ，他就說他也要1 份，要我先幫他墊錢，說下班會來我們家
    ，我那時候買2 包，1 包他的，吳明駿就交給我3500元，因
    為幫他代購就是要3500元。
二、經查：
  ㈠附表一所示LINE對話內容係被告與吳明駿二人間之對話，對
    話內容中吳明駿所稱「拿糧食」係欲拿甲基安非他命，「怎
    麼算呢？價格和量」係詢問甲基安非他命之價量，「1g3500
    」係指甲基安非他命1 公克3,500 元，吳明駿於109 年2 月
    28日前往被告住處，確有取得甲基安非他命，並當場開拆施
    用等情，業據被告於警偵訊及原供承明確（見警一卷第17頁
    至第18頁、偵一卷第25頁至第29頁、原審卷第67頁至第68頁
    ），核與證人吳明駿於原審證述情節相符（見原審卷第279
    -296頁），並有2 人如附表一所示LINE對話內容及截圖在卷
    可稽（見警一卷第55頁至第56頁）。又在被告住處扣得之白
    色結晶，經送驗後，如附表二編號1 至2 所示毒品，均檢出
    甲基安非他命成分，有高雄市立凱旋醫院濫用藥物成品檢驗
    鑑定書在卷可參（見毒偵卷第35頁至第37頁）。
  ㈡被告於警詢時供稱：我只有買我自己的安非他命，「1g3500
    」意指我買安非他命1 公克的價格是3,500 元云云（見警一
    卷第16頁至第17頁）；於偵查中則改稱：吳明駿可能利用這
    個在訪價，可能問我這個價不錯，就叫我幫他買云云（見偵
    一卷第28頁）；於原審又改稱：我們本來是要一起合購，我
    先去買，買完後吳明駿來我家，他到我家沒有提到買的東西
    ，只是說想用用看，安非他命在我房間桌上，吸食器也在我
    房間桌上，我就叫吳明駿自己去用云云（見原審卷第68頁）
    ，就本案重要事實供述前後不一、互相矛盾，且於原審辯稱
    吳明駿係與其一起合購，又同時稱吳明駿嗣後到被告家中均
    未提及購買之毒品，足見被告前開辯解卸責之詞，無從採取
    。
  ㈢證人吳明駿於原審亦證稱：LINE對話內容是我要拿安非他命
    ，「1g3500」是我要拿安非他命的重量和金額，就是1 公克
    3,500 元，我到被告家後，他把東西給我，我把錢給他，我
    沒有跟被告確認毒品是否是跟別人拿的等語（見原審卷第28
    0-283 頁）。依其證述及附表一所示通話內容，被告除與證
    人吳明駿進行本案毒品交易時間、地點、金額及數量之磋商
    ，如後所述並在被告住處扣得可為販賣毒品工具之電子磅秤
    ，嗣又交付毒品及收取價款等販賣毒品，客觀上由其自行完
    遂販賣甲基安非他命之行為，所為自該當販賣第二級毒品犯
    行。
  ㈣證人吳明駿於原審另證稱：並不是購買，為什麼要一直強調
    購買呢？整件事都是我的不對，我當時不要去找被告就沒事
    了，我不是跟被告買，是我有需要，問他有沒有辦法找到毒
    品，被告說要去跟所謂的藥頭聯繫云云（見原審卷第279 頁
    至第283 頁）。惟當時檢察官只是向證人吳明駿確認筆錄及
    對話內容，並未提及購買或販賣等字詞，證人吳明駿卻逕自
    陳述、再三強調不是購買云云，觀其陳述脈絡顯係出於迴護
    被告。又依證人吳明駿前開所述，其從未向被告確認是否另
    向他人調取毒品、是否實際有該他人之存在，亦從未提及雙
    方各自分擔之合購數額，反適足證明其係向被告購買毒品，
    雙方未存在合購毒品之情事。再者，毒品交易不必然以現貨
    買賣為常態，毒品交易通路賣方上、下手間，基於規避查緝
    風險，節約存貨成本等不一而足之考量，臨交貨之際，始互
    通有無之情形，亦所在多有，毒販與買方議妥交易後，始轉
    而向上手取得毒品交付買方，尚非可與單純為便利施用者乃
    代為購買毒品之幫助施用情形等同視之，仍應論以販賣毒品
    罪。倘以營利之意圖交付毒品，而收取對價，無論毒販原即
    持有待交易之毒品，抑或與買方議妥交易後，始轉而向上手
    取得毒品交付買方，亦不論該次交易係起因於賣方主動兜售
    或買方主動洽購，毒販既有營利意圖，即非可與單純為便利
    施用者乃代為購買毒品之情形等同視，而均論以幫助施用毒
    品罪，二者之辨，主要仍在營利意圖之有無。本案被告直接
    接受證人吳明駿提出購買毒品之要約，且以己力單獨而直接
    將毒品交予證人吳明駿，並當場向證人吳明駿收取價金，獲
    取利得，己身完遂買賣之交易行為，縱使其所交付之毒品，
    係其另向上游毒販所取得，自仍屬於毒品危害防制條例所規
    定之販賣行為無訛。
  ㈤辯護人雖以：吳明駿第一次警詢筆錄稱於109 年1 月8 日託
    被告買毒品，與其嗣後證稱之109 年2 月28日有異云云，為
    被告辯護。然證人吳明駿於原審證稱：該次筆錄係其於另案
    遭查獲時製作，當時是慌了等語（見原審卷第286 頁），且
    被告與證人吳明駿於109 年2 月28日相約見面，由證人吳明
    駿前往被告居所，被告當場交付毒品等情，為被告所是認，
    並經證人吳明駿證述明確，復有卷內LINE對話內容可佐，則
    證人吳明駿第一次警詢時之陳述，或係因當下慌亂，或係因
    其過往亦曾有向被告接洽購買毒品之情事，原因多端，然此
    均無礙於被告本案犯行之成立。至辯護人以證人吳明駿第一
    次警詢筆錄即稱「託被告買毒品」，足見被告並非販賣云云
    。惟縱被告所交付之毒品係其另向上游毒販所取得，所為仍
    該當販賣毒品犯行，業如前述，自無從以此為有利於被告之
    認定。又證人吳明駿於109 年2 月22日與被告聯絡時，雖於
    LINE中詢問被告時稱：「有件事想問你！你那裡可有朋友能
    拿糧食！我想拿一點自己在家小玩一下」，被告供稱：嗯。
    」各等語，係詢問被告朋友處有無毒品；於同月28日11時18
    分許，被告訊問證人吳明駿：「嗯，上次你問的要嗎？我今
    天會去」；證人邱景偉則稱：「怎麼算呢？價格和量。」；
    被告稱：「1g3500」；證人吳明駿稱：「如果你已經拿完，
    那就等下次」、「要是還沒，請幫我拿一，下班整理好我就
    過去找你，ok嗎」；被告稱：嗯，你幾點下班」各等語（詳
    如附表一所示），所謂會去、請幫我拿一云云，對照前後對
    話，似指被告會去其友人住處拿毒品，縱使如此，被告向友
    人拿取毒品後，轉讓賣給證人吳明駿，仍屬販賣。辯護人另
    以：吳明駿經濟狀況不富裕，難認其有實際交付3,500 元予
    被告云云。然購毒者中實不乏無固定工作或薪資之人，施用
    毒品者為解毒癮，本會透過各種管道、途徑藉以取得毒品，
    與其本身經濟狀況是否富裕並無直接關聯，且證人吳明駿於
    原審證稱：案發時其職業為油漆工，日薪1,600 元等語（見
    原審卷第288 頁），則吳明駿當時尚有一定之收入，衡諸其
    購買毒品之價量，並非客觀上全無能力支付該等價金，是辯
    護人泛稱證人吳明駿無能力支付3,500 元購毒價金，亦難憑
    採。
  ㈥所謂販賣，僅須行為人主觀上有營利意圖，至實際上是否已
    經獲利，則非所問，且販賣者從各種「價差」、「量差」或
    「純度」謀取差額為利潤之方式，或有差異，然其所圖利益
    之非法販賣行為目的，並無二致。政府為杜絕毒品危害人民
    而再三宣導，查禁森嚴且重罰不予寬貸，對於毒品之禁絕，
    為民眾所熟悉，毒品更屬量微價高之物，依一般社會通念，
    販賣行為在通常情形下均係以牟利為其主要誘因及目的，當
    無可能甘冒遭查獲之重大風險，取得毒品後仍按同一價量轉
    售之理，參以被告與吳明駿並非至親好友，自述所販賣之毒
    品原亦係向他人購得，苟非有利可圖，殊無可能為本案犯行
    ，堪認被告前揭販賣毒品犯行，係基於營利之意圖所為。
  ㈦綜上所述，本案事證明確，被告所辯不能採信，其犯行堪予
    認定。
參、論罪科刑
一、新舊法比較
    被告行為後，毒品危害防制條例第4 條於109 年1 月15日經
    修正公布，並自109 年7 月15日生效施行。修正前毒品危害
    防制條例第4 條第2 項規定：「製造、運輸、販賣第二級毒
    品者，處無期徒刑或7 年以上有期徒刑，得併科新臺幣1 千
    萬元以下罰金」，該條項修正後之法定刑提高為「無期徒刑
    或10年以上有期徒刑，得併科新臺幣1 千5 百萬元以下罰金
    」，經比較新舊法，修正後之規定並未較有利於被告，依刑
    法第2 條第1 項前段規定，自應適用被告行為時即修正前毒
    品危害防制條例第4 條第2 項之規定。
二、罪名及罪數
    核被告所為，係犯修正前毒品危害防制條例第4 條第2 項之
    販賣第二級毒品罪。被告於販賣前持有第二級毒品之低度行
    為，應為其後販賣之高度行為所吸收，不另論罪。
三、法定減輕事由之說明
    被告於偵查及法院審理時均否認犯行，自無毒品危害防制條
    例第17條第2 項偵審自白減輕其刑規定之適用。又被告雖供
    稱其毒品來源係LINE暱稱為「心灰意冷寶」之男子，然因僅
    知對方之LINE暱稱，交易時間、地點、重量及金額則均已忘
    記，又無法提供相關之年籍資料及聯絡方式，而無相關情資
    可供續行追查，是未能因被告之供述而查獲毒品上手等情，
    有高雄市政府警察局新興分局之職務報告在卷足憑（見原審
    卷第117 頁），是亦無毒品危害防制條例第17條第1 項供出
    毒品上手減免其刑規定之適用。
四、原審認被告犯罪事證明確，據以論罪科刑，固非無見。惟被
    告雖否認係販賣而係代購，但已坦承交付毒品及收取交付毒
    品之金錢等，就購成販賣毒品罪之部分客觀事實，有所坦承
    ，原審就上開有利於被告之量刑事實，未為審酌，難謂妥適
    ，被告上訴意旨仍否認販賣，指摘原判決不當，固然沒有理
    由，然原判決既有上開瑕疵，自應由本院將原判決撤銷改判
    。
五、爰審酌被告明知毒品施用者施用毒品後，除對自身、家庭外
    ，尚會對社會治安造成潛在風險、犯罪動機在牟利、否認販
    賣毒品但坦承交付毒品，收取價金之犯後態度、販賣毒品之
    數量、所得金額、自述大學畢業之智識程度、受僱擔任領隊
    、所述家庭經濟、及平日生活暨身體狀況（見本院卷第199
    頁，及223-247 頁生活照片、原審卷第87、307-308 頁）等
    一切情狀，諭知如主文第2 項所示之刑。
六、沒收部分：㈠扣案如附表二編號1 至2 所示白色結晶，經送
    鑑驗，均含第二級毒品甲基安非他命成分，有上開鑑定書在
    卷足稽，且為被告本案販賣第二級毒品犯行所餘，均應依毒
    品危害防制條例第18條第1 項前段規定，宣告沒收銷燬；各
    該包裝袋因與其上所殘留之毒品難以析離，且無析離之實益
    與必要，應與所盛裝之毒品併同處分，併予沒收銷燬。至於
    鑑驗消耗部分，既已滅失，毋庸宣告沒收銷燬。扣案如附表
    二編號3 至5 所示之物，分別供被告聯繫毒品交易事宜、秤
    重及包裝所販賣之毒品，均係供被告犯本案販毒犯行所用，
    依毒品危害防制條例第19條第1 項規定，均予宣告沒收。㈡
    被告本案犯罪所得為其販毒對價3,500 元，雖未扣案，既經
    收取而為其所有，應依刑法第38條之1 第1 項前段、第3 項
    規定，宣告沒收，並於全部或一部不能沒收，追徵其價額。
    ㈢至於附表二編號6 至7 所示之物，經核與本案販賣毒品犯
    行無直接關聯，爰均不予宣告沒收。
據上論結，應依刑事訴訟法第369 條第1 項前段、第364 條、第
299 條第1 項前段，判決如主文。
本案經檢察官楊慶瑞到庭執行職務。
中    華    民    國   110    年    10    月    14    日
                  刑事第四庭    審判長法  官  黃建榮
                                      法  官  任森銓
                                      法  官  李嘉興
以上正本證明與原本無異。
如不服本判決應於收受本判決後20日內向本院提出上訴書狀，其
未敘述上訴理由者，並得於提起上訴後20日內向本院補提理由書
狀（均須按他造當事人之人數附繕本）「切勿逕送上級法院」。
中    華    民    國   110    年    10    月    14    日
                                      書記官  蔡妮庭
附錄本判決論罪科刑法條：
修正前毒品危害防制條例第4條第2項
製造、運輸、販賣第二級毒品者，處無期徒刑或7 年以上有期徒
刑，得併科新臺幣1 千萬元以下罰金。
附表一（LINE對話內容）：
┌──────────────────────────┐
│109年2月22日                                        │
├─────┬────────────────────┤
│9 時42分許│吳明駿：我明天可能會休息，你會在家嗎！？│
│14時49分許│（二人通話53秒）                        │
│17時17分許│吳明駿：軒，有件事想問你！你那裡可有朋友│
│          │能拿糧食！？我想拿一點自己在家小玩一下！│
│18時18分許│丘景偉：嗯，                            │
│18時18分許│吳明駿：....？                          │
│18時19分許│吳明駿：要是不方便，沒關係，有機會在（再│
│          │）玩就好！                              │
│18時27分許│丘景偉：是可以回去再說，我還在工作。不便│
│          │多聊                                    │
├─────┴────────────────────┤
│109年2月27日                                        │
├─────┬────────────────────┤
│19時41分許│丘景偉：在嗎？                          │
├─────┴────────────────────┤
│109年2月28日                                        │
├─────┬────────────────────┤
│10時5 分許│丘景偉：在幹嘛                          │
│11時8 分許│吳明駿：起床上班，下班睡覺              │
│11時18分許│丘景偉：嗯，上次你問的要嗎？我今天會去  │
│11時19分許│吳明駿：怎麼算呢？價格和量              │
│12時32分許│丘景偉：1g3500                          │
│14時11分許│吳明駿：抱歉，剛在忙！你已經拿了嗎！？  │
│14時12分許│吳明駿：要是還沒，請幫我拿一，下班整理好│
│          │我就過去找你，ok嗎                      │
│14時13分許│吳明駿：如果你已經拿完，那就等下次      │
│17時18分許│丘景偉：嗯，你幾點下班                  │
│17時25分許│吳明駿：我已經下班                      │
│17時26分許│吳明駿：正吃著餅乾                      │
│17時28分許│（二人通話41秒）                        │
│18時7 分許│（二人通話24秒）                        │
│18時8 分許│（丘景偉張貼其居所位置地圖）            │
│18時52分許│吳明駿：我到樓下了                      │
│18時57分許│（二人通話3分5秒）                      │
│21時15分許│吳明駿：抱歉，到家一會了，才想到還沒報平│
│          │安                                      │
│23時27分許│丘景偉：嗯，沒事                        │
├─────┴────────────────────┤
│109年2月29日                                        │
├─────┬────────────────────┤
│17時40分許│吳明駿：哈哈，說也奇怪，在你家用完很有感│
│          │，回到家用，感覺跑的一乾二淨，還打哈欠，│
│          │真好玩！                                │
│22時57分許│丘景偉：我知道了，是因為有我在啊        │
└─────┴────────────────────┘
附表二（扣案物）：
┌──┬──────────────────────┬──┐
│編號│扣案物名稱                                  │數量│
├──┼──────────────────────┼──┤
│1   │甲基安非他命（含包裝袋。驗餘淨重0.721 公克）│1包 │
├──┼──────────────────────┼──┤
│2   │甲基安非他命（含包裝袋。驗餘淨重0.840 公克）│1包 │
├──┼──────────────────────┼──┤
│3   │IPHONE手機（含門號0000000000號SIM 卡）      │1支 │
├──┼──────────────────────┼──┤
│4   │電子磅秤                                    │1臺 │
├──┼──────────────────────┼──┤
│5   │夾鏈袋                                      │1批 │
├──┼──────────────────────┼──┤
│6   │玻璃球吸食器                                │1個 │
├──┼──────────────────────┼──┤
│7   │白色結晶（未檢出甲基非他命成分）            │1包 │
└──┴──────────────────────┴──┘